臺灣臺北地方法院刑事判決　　　　　　　94年度訴字第1632號
公　訴　人　臺灣臺北地方法院檢察署檢察官
被　　　告　甲○○
上列被告因常業竊盜案件，經檢察官提起公訴（九十四年度偵字
第一八五八七號），被告於準備程序進行中就被訴事實為有罪之
陳述，經合議庭裁定改行簡式審判程序，判決如下：
    主  文
甲○○在車站竊盜，累犯，處有期徒刑捌月。
    事  實
一、甲○○有多次竊盜前科，最近一次於民國八十六年間因竊盜
    案件，經臺灣高等法院以八十八年度上易字第二五九一號判
    處有期徒刑二年，並應於刑之執行前令入勞動場所強制工作
    三年確定，甫於九十四年一月六日因縮刑期滿執行完畢，猶
    不知悔改，竟意圖為自己不法之所有，於同年九月二十五日
    下午六時二十分許，在臺北市○○區○○路六四０號公車停
    靠旅客上下之公車招呼站，乘六四０號公車進站、乙○○欲
    上車、疏未注意其肩背皮包之際，徒手打開該皮包，竊取其
    內乙○○所有之灰黑色皮夾一只（內有新臺幣三千四百元、
    乙○○身分證、重型機車駕照、全民健康保險卡、彰化銀行
    及華南銀行金融卡各一枚），得手後欲離去之際，為警當場
    查獲。
二、案經臺北市政府警察局移送臺灣臺北地方法院檢察署檢察官
    偵查起訴。
    理  由
一、前揭事實，業據被告甲○○於警訊、偵查及本院審理時坦承
    不諱（見偵查卷第五至七頁、第三一至三二頁、本院九十四
    年十二月十二日準備程序筆錄及審判筆錄），核與被害人乙
    ○○於警訊時指訴之失竊情節相符（見偵查卷第九至一一頁
    ），並有贓物認領保管單及照片附卷可稽（見偵查卷第一四
    、二０頁）。本件事證明確，被告犯行洵堪認定，應予依法
    論科。
二、按刑法第三百二十一條第一項第六款之加重竊盜罪，係因犯
    罪場所而設之加重處罰規定，車站或埠頭為供旅客上下或聚
    集之地，當以車船停靠旅客上落停留及必經之地為限（最高
    法院六十二年度臺上字第三五三九號判例意旨參照）。查被
    告於六四０號公車停靠臺北市○○區○○路公車招呼站，乘
    客上車之際，竊取正在上車乘客之財物，核其所為，係犯刑
    法第三百二十一條第一項第六款之在車站竊盜罪。公訴意旨
    認被告應依同法第三百二十二條之常業竊盜罪論處，惟查被
    告僅係遇便行竊，究與恃為生活之情形不同（最高法院十九
    年度上字第一四七四號判例意旨參照），且查無積極證據足
    資證明被告有恃竊盜為生，以行竊為謀生之職業，自與常業
    竊盜罪之構成要件有間，公訴意旨認被告係犯同法第三百二
    十二條之常業竊盜罪，尚有未洽，惟此業據公訴人於本院審
    理時陳明更正在卷（見本院九十四年十二月十二日準備程序
    筆錄），本院自無庸變更起訴法條，併此敘明。再查被告前
    於八十六年間因竊盜案件，經臺灣高等法院以八十八年度上
    易字第二五九一號判處有期徒刑二年，並應於刑之執行前令
    入勞動場所強制工作三年確定，甫於九十四年一月六日因縮
    刑期滿執行完畢，此有卷附之臺灣高等法院被告前案紀錄表
    可按（見本院卷），其於五年以內再犯有期徒刑以上之罪，
    為累犯，依同法第四十七條規定，加重其刑。爰審酌被告有
    多項竊盜前科，素行不良，正值壯年，不思以正途取財，屢
    犯竊盜，危害社會治安甚鉅，然所得財物價值非鉅，且犯後
    坦承犯行，態度良好等一切情狀，量處如主文所示之刑。
三、末按十八歲以上之竊盜犯、贓物犯，有竊盜犯贓物犯保安處
    分條例第三條第一項第一款、第二款所定情形之一者，固得
    諭知於刑之執行前，令入勞動場所強制工作。惟按保安處分
    係針對受處分人將來之危險性所為之處置，以達教化、治療
    之目的，為刑罰之補充制度。我國現行刑法採刑罰與保安處
    分雙軌制，係在維持行為責任之刑罰原則下，為協助行為人
    再社會化之功能，以及改善行為人潛在之危險性格，期能達
    成根治犯罪原因、預防犯罪之特別目的。是保安處分中之強
    制工作，旨在對嚴重職業性犯罪及欠缺正確工作觀念或無正
    常工作因而犯罪者，強制其從事勞動，學習一技之長及正確
    之謀生觀念，使其日後重返社會，能適應社會生活。竊盜犯
    贓物犯保安處分條例第三條第一項規定：「十八歲以上之竊
    盜犯、贓物犯，有左列情形之一者，得於刑之執行前，令入
    勞動場所強制工作：一、有犯罪習慣者。二、以犯竊盜罪或
    贓物罪為常業者」，即係本於保安處分應受比例原則之規範
    ，使保安處分之宣告，與行為人所為行為之嚴重性、行為人
    所表現之危險性及對於行為人未來行為之期待性相當之意旨
    而制定，而由法院視行為人之危險性格，決定應否令入勞動
    處所強制工作，以達預防之目的（最高法院九十一年度臺上
    字第四六二五號判決意旨參照）。再按刑法上之習慣犯，與
    累犯連續犯之性質有別，必須有具體之事實，足資證明行為
    人有犯罪之惡習及慣行，始有習慣犯規定之適用，並非一有
    累犯或連續犯之情形，即可認為有犯罪之習慣（最高法院五
    十四年度臺上字第三０四一號判決意旨參照）。查如前述，
    被告固有累犯之情形，惟其供稱：自九十四年一月七日出監
    後，即因中風痼疾，而在臺中住院三次，期間伊或在醫院、
    或居住於更生保護會收容所，曾斷斷續續幫人掃地，然因伊
    常暈倒，致老闆不敢再僱用；又伊目前在友人開設之公司負
    責掃地等語（見本院九十四年十二月十二日準備程序筆錄）
    ，並提出其目前任職之裕晟工業有限公司名片及馬偕紀念醫
    院臺東分院乙種診斷證明書為憑（見本院卷），參以其於前
    案有期徒刑執行完畢後近十一個月，始為本案竊盜犯行，以
    其行竊之時間及次數，尚難認定其有犯罪之惡習及慣行，自
    與前揭竊盜犯贓物犯保安處分條例第三條第一項第一款之規
    定不合。且如前述，被告所犯僅為單一竊盜罪，並非常業竊
    盜罪，亦不符前揭竊盜犯贓物犯保安處分條例第三條第一項
    第二款之要件。公訴人併請求宣告強制工作，本院無從准許
    ，附此敘明。
據上論斷，應依刑事訴訟法第二百七十三條之一第一項、第二百
九十九條第一項前段，刑法第三百二十一條第一項第六款、第四
十七條，判決如主文。
本案經檢察官黃文明到庭執行職務
中　　華　　民　　國　九十四　年　十二　月　 二十三 　日
　　　　　　　　　刑事第八庭法　官　陳芃宇
以上正本證明與原本無異。
如不服本判決，應於判決送達後10日內，向本院提出上訴狀。
　　　　　　　　　　　　　　書記官　周小玲
中　　華　　民　　國　九十四　年　十二　月　 二十三 　日
附錄本案論罪科刑法條全文：
中華民國刑法第321條
犯竊盜罪而有左列情形之一者，處 6 月以上、 5 年以下有期徒
刑：
一  於夜間侵入住宅或有人居住之建築物、船艦或隱匿其內而犯
    之者。
二  毀越門扇、牆垣或其他安全設備而犯之者。
三  攜帶兇器而犯之者。
四  結夥三人以上而犯之者。
五  乘火災、水災或其他災害之際而犯之者。
六  在車站或埠頭而犯之者。
前項之未遂犯罰之。
